臺灣板橋地方法院刑事裁定　　　　　　95年度交聲字第1959號
原處分機關　交通部公路總局台北區監理所板橋監理站
異　議　人
即受處分人　甲○○
上列受處分人因違反道路交通管理處罰條例案件，對於交通部公
路總局台北區監理所板橋監理站中華民國95年12月15日以板監裁
字裁41-CO0000000號違反道路交通管理事件裁決書所為之裁決處
分不服，聲明異議，本院裁定如下：
    主      文
原處分撤銷。
甲○○不罰。
    理      由
壹、原處分意旨略以：異議人即受處分人駕駛車牌號碼ＧＥＮ─
    ５２５號普通重型機車，於民國95年10月11日晚間11時50分
    許，行經台北縣汐止市○○路、新台五路口處，因有在「有
    燈光號誌管制之交岔路口紅燈右轉」之違規，經台北縣政府
    警察局汐止分局員警攔停舉發，並填具台北縣政府警察局95
    年10月11日北縣警交字第CO0000000 號舉發違反道路交通管
    理事件通知單，原處分機關於95年12月15日依道路交通管理
    處罰條例第53條第2 項、同條例第63條第1 項第3 款規定，
    裁處罰鍰新台幣（下同）800 元，並記違規點數3 點，異議
    人於同年12月15日提出異議等情。
貳、異議意旨則以：異議人並未在上開時、地，騎乘機車違規遭
    攔停舉發。系爭違規機車係異議人之弟劉庭彰所有，疑似遭
    冒名頂替，原處分應予撤銷等語。
參、法院之判斷：
  一、系爭機車確有如舉發單所載之違規事實。
  （一）按汽車駕駛人，在行經有燈光號誌管制之交岔路口紅燈
        右轉者，處新台幣六百元以上一千八百元以下罰鍰，並
        記為違規點數三點，道路交通管理處罰條例第53條第1
        項、及同條例第63條第1 項第3 款定有明文。
  （二）查系爭機車於前開時、地，因有在「有燈光號誌管制之
        交岔路口紅燈右轉」之違規，經台北縣政府警察局汐止
        分局員警攔停，因該駕駛人聲稱未帶駕照，僅出示行照
        及口述身分證字號及姓名供警方查詢後，開單舉發，由
        該駕駛人當場在違規單上簽署「甲○○」，表示收受等
        事實，有舉發違反道路交通管理事件通知單移送聯、台
        北縣政府警察局汐止分局95年12月4 日北縣警汐交字裁
        第0950033090號函等件為證，應堪信為真實。
  二、惟本案無法證明確係異議人違規，應諭知不罰。
  （一）按汽車駕駛人之行為有違規闖紅燈，當場不能或不宜攔
        截製單舉發者，得逕行舉發；又本條例之處罰，受舉發
        違反道路交通管理事件之受處罰人，認為受舉發之違規
        行為應歸責他人者，應於舉發違反道路交通管理事件通
        知單應到案日期前，檢附相關證據及應歸責人相關證明
        文件，向處罰機關告知應歸責人，處罰機關應即另行通
        知應歸責人到案依法處理。逾期未依規定辦理者，仍依
        本條例各該違反條款規定處罰，道路交通管理處罰條例
        第7 條之2 第1 項第5 款及第85條第1 項分別定有明文
        。
  （二）查系爭機車雖有前開違規，惟當日開單告發之員警未能
        查核駕駛人之駕照，僅憑該駕駛人口述異議人之姓名、
        身分證字號等資料舉發，尚難依此即認係本件異議人違
        規。又異議人於本院調查時到庭陳稱：系爭機車係其弟
        劉庭彰所有等語；另核對調查筆錄上異議人之簽名，確
        與違規單上之異議人簽名筆跡慣性不同，並審酌劉庭彰
        為異議人之弟，應能背誦異議人之年籍資料等情，本院
        因認異議人辯稱：伊並未在上開時、地，違規遭攔停舉
        發，疑似遭冒名頂替等語，尚非無據。
  三、綜上所述，系爭機車雖有「行經有燈光號誌管制之交岔路
      口紅燈右轉」之違規，但無法證明異議人所為，原處分機
      關遽予裁罰，尚有未洽。異議人聲明異議為有理由，應將
      原處分撤銷，另諭知異議人不罰。
  四、至原處分機關是否另對劉庭彰裁罰，及劉庭彰是否涉犯偽
      造署押罪嫌，應由各該機關依法處理，附此敘明。
肆、據上論斷，應依道路交通管理處罰條例第87條第2 項、道路
    交通案件處理辦法第20條，裁定如主文。
中    華    民    國    96    年    3     月    14    日
                  刑事第六庭  法  官  林鈺琅
上為正本證明與原本無異。
如不服本裁定應於送達後五日內向本院提出抗告狀。
                              書記官  林蔚然
中    華    民    國    96    年    3     月    14    日
